【裁判字號】    92,上易,584
【裁判日期】    920813
【裁判案由】    家暴傷害
【裁判全文】
臺灣高等法院臺南分院刑事判決            九十二年度上易字第五八四號      Ｇ
      上  訴  人
      即  被  告  甲  ○  ○
右上訴人因家暴傷害案件，不服臺灣台南地方法院九十二年度易字第四八三號中華民
國九十二年五月十二日第一審判決（起訴案號：臺灣台南地方法院檢察署九十一年度
偵緝字第七七九號），提起上訴，本院判決如左：
      主      文
上訴駁回。
      事      實
一、甲○○與乙○○原同居生有一子，有事實上之夫妻關係，屬家庭暴力防治法所指
    之家庭成員，於民國九十年五月三十日十四時許，在台南市○○○路一巷七號二
    樓租屋處，二人因細故發生口角爭執，並進而互毆。甲○○竟基於傷害人身體之
    犯意，持家用菜刀（未扣案）砍傷乙○○左膝，致乙○○受有左膝撕裂傷併髖骨
    韌帶斷裂等傷害（乙○○持棒球棒傷害甲○○，致甲○○輕微腦震盪，頭皮撕裂
    傷、兩眼皮瘀血腫脹、兩側前臂、右食指、背部、兩肩部、右下肢及臉部多處瘀
    傷、尾底骨骨折部分業經本院九十一年度上易字二七０號判處有期徒刑三月決確
    定）。
二、案經乙○○訴請台灣台南地方法院檢察署檢察官偵查起訴。
      理      由
一、訊據被告甲○○固供認與乙○○原同居生有一子，惟矢口否認犯行，辯稱：「我
    問他要不要去看小孩，他生氣地打我，我跑出門去，沒有回頭去再拿菜刀去傷害
    他，我跑去門口請人幫我叫救護車。」等語。經查：告訴人乙○○指稱：被告於
    九十年五月三十日十四時許，在台南市○○○街一巷七號二樓，因告訴人向被告
    要錢，又因被告外出，而告訴人在家裡，被告卻打手機三十幾通給告訴人，告訴
    人質問被告而發生爭吵，被告拿家裡切菜用的菜刀，砍傷告訴人左膝蓋，而告訴
    人也用球棒打被告等語，並有國立成功大學醫學院附設醫院診斷明書一紙（附九
    十偵一二五七三號卷第五頁）可參。又告訴人因本件與被告互毆，亦經本院以九
    十一年度上易字第二七０號判處有期徒刑三月確定，有本院判決書一份在原審卷
    第十頁可憑。再告訴人因本案經向台灣台南地方法院聲請通常保護令，請求被告
    不得再對告訴人實施身體或精神上不法侵害及不得直接或間接對告訴人騷擾、通
    話聯絡並遠離告訴人住居所一百公尺，業經該院於九十一年一月三十日以九十年
    度家護字第五四二號核准告訴人之聲請在案，有該通常保護令裁定在卷可佐（見
    九十一年度偵緝卷第二十五至二十六頁）。則被告二人互毆情事，即可認定。復
    被告於原審稱：「我先（受傷）出來很久後，告訴人才出來，他出來時，腳有受
    傷。」及告訴人持球棒打被告時家裡只有被告與告訴人等語 (見原審卷第二三頁
    ) ，被告與告訴人爭執時僅二人在屋內，則告訴人所受之傷，應係被告造成，被
    告持菜刀與告訴人互毆之情，應堪認定。被告所辯，無非卸責之詞，不足採信，
    其犯行洵可認定。
二、按現有或曾有事實上之夫妻關係為家庭成員，家庭成員間實施身體或精神上不法
    侵害之行為者，均屬家庭暴力，而家庭成員間故意實施家庭暴力行為而成立其他
    法律所規定之犯罪，則成立家庭暴力罪，家庭暴力防治法第三條第二款、第二條
    第一項、第二項定有明文。本件被告傷害告訴人之身體，所為係觸犯上開規定之
    家庭暴力罪，應成立刑法第二百七十七條第一項之傷害罪。
三、原審以被告事證明確，因予適用刑法第二百七十七條第一項、第四十一條第一項
    、罰金罰鍰提高標準條例第一條前段、第二條，併審酌被告之素行、犯罪之目的
    、手段、告訴人之傷勢、被告與告訴人之關係，及因細故發生爭執進而互毆所持
    器械及告訴人另案坦承互毆判處有期徒刑三月而被告犯後否認犯行，且未為民事
    上和解等一切情狀，量處有期徒刑四月，並諭知易科罰金之折算標準。至被告持
    以傷害告訴人之菜刀，雖供被告犯罪所用之物，惟未扣案，為免執行困難，爰不
    為宣告沒收，認事用法俱無不合，量刑亦稱妥適，被告上訴意旨指被告遭乙○○
    持棒攻擊，即逃出家門，沒有時間跑到樓下拿菜刀砍傷乙○○，若被告持刀反抗
    ，怎會受到如此嚴重之傷害等語，惟查告訴人確受有左膝撕裂傷併髖骨韌帶斷裂
    等傷害, 較被告所受輕微腦震盪，頭皮撕裂傷、兩眼皮瘀血腫脹、兩側前臂、右
    食指、背部、兩肩部、右下肢及臉部多處瘀傷、尾底骨骨折等傷嚴重，故應係被
    告先以菜刀攻擊告訴人，告訴人始持球棒反擊，被告確有傷害之行為，是被告上
    訴並無理由，應予駁回。
據上論結，應依刑事訴訟法第三百六十八條，判決如主文。
本案經檢察官廖椿堅到庭執行職務。
中    華    民    國      九十二      年      八      月      十三      日
                                  臺灣高等法院臺南分院刑事第三庭
                                      審判長法官  陳    義    仲
                                            法官  宋    明    蒼
                                            法官  楊    子    莊
右正本證明與原本無異。
不得上訴。
          法院書記官  王    全    龍
中    華    民    國      九十二      年      八      月      十八      日
附錄：本判決論罪科
刑法第二百七十七條：
傷害人之身體或健康者，處三年以下有期徒刑、拘役或一千元以下罰金。


司法院資訊處製作；財團法人民間司法改革基金會備份。
